【裁判字號】    99,交聲,147
【裁判日期】    990226
【裁判案由】    違反道路交通管理處罰條例聲明異議
【裁判全文】
臺灣士林地方法院交通事件裁定         99年度交聲字第147號
原處分機關  交通部公路總局臺北區監理所基隆監理站
異  議  人
即受處分人  甲○○
上列異議人即受處分人因違反道路交通管理處罰條例案件，對於
交通部公路總局臺北區監理所基隆監理站於民國99年1 月20日所
為之處分（基監字第裁40-RB0000000號），聲明異議，本院裁定
如下：
    主  文
異議駁回。
    理  由
一、按「汽車駕駛人，行經有燈光號誌管制之交岔路口闖紅燈者
    ，處新臺幣1800元以上5400元以下罰鍰。」、「汽車駕駛人
    有下列各款所列條款之一者，除依原條款處罰鍰外，並予記
    點：．．．三、有第43條、第53條或第54條情形之一者，各
    記違規點數三點。」，道路交通管理處罰條例第53條第1 項
    、第63條第1項第3款分別定有明文。
二、原處分意旨略以：異議人即受處分人於民國98年12月4 日19
    時7 分許騎乘車號AD7-662 號重型機車，行經基隆市○○路
    路時，經基隆市政府警察局第二分局八斗子分局員警舉發「
    駕車行經有燈光號誌管制之交岔路口闖紅燈」之違規，爰依
    道路交通管理處罰條例第53條第1 項、第63條第1 項第3款
    （原處分漏記第3 款），裁處異議人新臺幣（下同）1,800
    元，並記違規點數3 點。
三、聲明異議意旨略稱：當時異議人是看到前方號誌顯示綠燈始
    前駛，在機車已駛到路口中間時，燈號始轉換為紅燈，故異
    議人並無闖紅燈之行為，但攔停之員警卻不讓異議人陳述意
    見，直接開立異議人闖紅燈之違規單，異議人因擔心不簽名
    即無法離開現場，才會在違規單上簽名，爰聲明異議，請求
    撤銷原處分等語。
四、經查：
  (一)證人即當日舉發員警黃俊源到庭具結證稱：現場北寧路與新
    豐街之交叉路口設有3 個號誌，編號分別為1 、2 、3 （按
    ：見本院卷第23頁現場圖），其中號誌2 號共有4 個燈號，
    有一個是指示車輛右轉新豐街的箭頭燈號，該路口1 號有面
    向瑞芳即圖示A 側及面向市區即圖示B 側兩向的燈號，在面
    向B 側的情形，1 號是綠燈的時候2 號也是綠燈，2 號會先
    變紅燈，指示右轉的箭頭會亮起，此時1 號還是綠燈，1 號
    與2 號的秒差大約20秒，過5 秒後3 號會變綠燈，此時1 號
    、2 號一定都還是紅燈，只有2 號會加亮一個右轉箭頭燈，
    3 號是給新豐街的車輛看的，如果北寧路要直行的話應該要
    看2 號，1 號綠燈不代表2 號也是綠燈，因為2 號會先變紅
    燈，與1 號有20秒秒差；在面向A 側即異議人當天行車方向
    的情形，1 號與2 號應該是同步，1 號是紅燈時2 號也是紅
    燈，只是2 號會多一個右轉的箭頭燈。當天下著毛毛雨，異
    議人從北寧路往瑞芳方向行駛，伊駕駛警車附載同仁王和瑚
    停在新豐街等紅綠燈，準備要右轉北寧路去簽巡邏箱，當時
    警車前方還有一部車在停等紅燈，但該車靠右側路邊停，所
    以伊的視線沒有被遮住，看路口的情形看的很清楚，接著在
    號誌3 號變綠燈時，伊看到異議人的機車已經行駛到超過北
    寧路停止線3 、5 公尺處，稍微右彎一下後仍然繼續直行行
    駛北寧路，但當時異議人應遵行之2 號號誌是顯示紅燈，加
    亮右轉箭頭燈，異議人只能右轉新豐街不能直行北寧路，所
    以伊就追上去在北寧路上把異議人攔下，攔停時伊跟異議人
    說你知道你闖紅燈嗎，印象中他沒有說話，伊就依正常流程
    查驗證件開單。當天異議人可能是看到對向往B 側的車輛還
    可以走，所以誤以為他這一側也可以走等語（見本院卷第17
    頁正面及背面），證人即另名舉發員警王和瑚亦證稱：現場
    是屬於三向號誌，2 號號誌會先亮紅燈，接下來八斗子方向
    往市區即1 號才會亮紅燈，以異議人的行車方向看過去，1
    號、2 號號誌是同步的，沒有秒差，是紅燈的話都是紅燈，
    只有2 號多一個指示往新豐街的右轉綠燈，但在1 、2 號都
    是紅燈的時候，跟異議人逆向的車輛還是可以走，因為1 號
    燈往A 側的方向會顯示綠燈，顯示約25秒至28秒後，1 號燈
    往A 側的方向會變紅燈，3 號燈會變綠燈，2 號燈還是一直
    維持紅燈的狀況；當天伊與同仁黃俊源巡邏從新豐街下來，
    到了路口時3 號號誌顯示紅燈，警車就在路口等紅燈，等到
    3 號燈已經變綠燈，2 號及1 號的雙向都已經顯示紅燈的情
    況下，異議人的機車還是闖越路口，順著路口幅度稍微右彎
    後直行北寧路，當時伊的警車是停第一台，就追過去將他攔
    停，攔停後異議人有無說什麼伊沒有印象，當天是由伊負責
    開車等語（見本院卷第18頁），經核上開二名證人所言，就
    現場三向號誌情形、目擊異議人闖越紅燈情形，所述均甚相
    符，且經本院依職權函詢基隆市政府有關舉發現場燈相變換
    情形，其回函略以「查本市○○路/ 新豐街路口交通號誌時
    制管制設計自98年11月3 日迄今未調整，該路口設計為遲閉
    左轉保護三時相運作，順序皆為綠燈秒數、黃燈3 秒、紅燈
    2 秒循環，第一時相北寧路對開（綠燈）（按：即上開1 號
    、2 號號誌），管制新豐街往北寧路左右轉（紅燈）（按：
    即上開3 號號誌）。第二時相北寧路往市區方向綠燈（遲閉
    20秒）（按：即上開1 號號誌），管制北寧路往瑞芳方向（
    紅燈）（按：即上開2 號號誌），開放右轉新豐街（箭頭綠
    燈）（按：即上開2 號號誌加亮之右轉燈）；管制新豐街往
    北寧路左右轉（紅燈）（按：即3 號號誌）。第三時相管制
    北寧路東西向（紅燈）（按：即1 號、2 號號誌）；開放新
    豐街往北寧路左右轉（綠燈）（按：即3 號號誌）。」，有
    基隆市政府基府交工貳字第0990018813號函文1 份在卷可稽
    （見本院卷第25頁），核與證人上開所述之三向號誌時相相
    符，至其等就當日究係何人駕駛警車、警車前方有無其他車
    輛停等紅燈乙節，所述雖略有不符，惟衡以證人二人日常執
    勤事務繁多，就此等枝微細節記憶略有出入，亦不違常情，
    證人王和瑚並補充證稱：對當天是何人駕駛警車、前方有無
    停等車輛等細節伊已沒有印象，但其餘伊所述目擊異議人違
    規之情節均正確等語（見本院卷第18頁背面），衡以證人2
    人均身為執法員警，實無理由甘冒偽證刑責無故設詞誣陷異
    議人，堪認其等所述屬實。
  (二)異議人雖另以當時伊在駛離停止線時，1 號號誌仍顯示綠燈
    ，是在伊駛到路口中間時燈號才變紅燈，由證人黃俊源證人
    3 號號誌變綠燈時看到伊的機車已超越停止線3 、5 公尺乙
    節即可證明伊所言屬實云云。惟查，依上開基隆市政府函覆
    之三向號誌時相變換，異議人之行車方向應遵循之2 號號誌
    ，在第二時相時即已先顯示紅燈，此時僅有對向車輛可依據
    顯示綠燈之1 號號誌直行，嗣至第三時相，3 號顯示綠燈，
    警車行車方向可直行或右轉時，1 號號誌轉為紅燈，2 號號
    誌亦仍繼續保持紅燈，且時間超過20秒，顯不可能發生異議
    人先看到1 號號誌是綠燈，在路口中央時轉換為紅燈，接著
    3 號號誌旋轉為綠燈之情形，是異議人上開所辯，顯與上開
    2 名證人所述情節矛盾，難信為真，異議人復自承其對舉發
    現場之路況燈號並不熟悉，對現場三向號誌亦未全盤注意等
    語（見本院卷第17頁正面及背面），自可能係異議人當時將
    2 號號誌指示右轉之箭頭綠燈誤認為可直行之燈號，或係見
    北寧路對向車輛仍可通行，因而誤認自己之行車方向亦可通
    行，而有上開闖越紅燈情事，難為有利異議人之認定，附予
    敘明。
  (三)綜上，異議人上開所辯，尚難置採，堪認異議人確有本案之
    違規事實無疑，原處分機關依據道路交通管理處罰條例第53
    條第1項 、第63條第1 項第3 款規定，裁處異議人1 千8 百
    元罰鍰，並記違規點數3 點，核無違誤，本件聲明異議核無
    理由，應予駁回。
據上論斷，依道路交通案件處理辦法第19條，裁定如主文。
中    華    民    國    99    年    2    月    26     日
                    交通法庭法  官  黃珮茹
以上正本證明與原本無異。
如不服本裁定應於送達後5日內向本院提出抗告狀。
                            書記官  張馨尹
中    華    民    國    99    年    2    月    26    日

司法院資訊處製作；財團法人民間司法改革基金會備份。
